【裁判字號】    90,上訴,1695
【裁判日期】    900711
【裁判案由】    誣告
【裁判全文】
臺灣高等法院刑事判決                            九十年度上訴字第一六九五號
    上  訴  人  臺灣基隆地方法院檢察署檢察官
    上  訴  人
    即  被  告  丁○○
    選任辯護人  黃雅羚
右列上訴人因被告誣告案件，不服臺灣基隆地方法院九十年度訴字第四三號，中華民
國九十年三月二十七日第一審判決（起訴案號：臺灣基隆地方法院檢察署八十九年度
偵字第五００二號）提起上訴，本院判決如左：
    主  文
原判決撤銷。
丁○○無罪。
    理  由
一、公訴意旨略以：被告丁○○明知其於民國（下同）八十九年三月二十八日晚間八
    時四十分許，駕駛Ｓ五－九０八號拖吊車在基隆市○○路與樂利三街口，與丙○○所駕駛之Ｔ二－九０八號計程車因行車事故發生糾紛，丙○○並未強盜其行動
    電話一支（ＭＯＴＯＲＯＬＡ牌，Ｖ三六八八型，國際行動裝置證號00000
    0000000000號），竟意圖使丙○○受刑事處分，而接續(一)於同年月二
    十九日凌晨二時許在基隆市警察局第四分局安樂分駐所及(二)同日下午四時四十分
    許在台灣基隆地方法院檢察署檢察官訊問時誣指丙○○有上開強盜行為，致丙○○同日經警以現行犯移送該地檢署後，遭法院以所犯係屬最輕本刑五年以上有期
    徒刑之重罪而裁定羈押並禁止接見通信達一百零九日，致生損害於丙○○及妨害
    司法機關調查犯罪之正確性，案經丙○○訴請偵辦，因認被告涉犯刑法一百六十
    九條第一項誣告罪嫌云云。
二、按誣告罪之成立，以意圖他人受刑事處分或懲戒處分，而為虛偽之告訴、告發、
    報告者為要件。所謂虛偽係指明知無此事實故意捏造而言，若告訴人誤認有此事
    實或以為有此嫌疑而為申告，自不得指為虛偽；且若所告內容尚非全然無據，祇
    因缺乏積極證據以致不能證明所述之事實為真實，被誣告人因而不受訴追處罰或
    不負刑責，因告訴人意在求判明是非曲直，本缺乏誣告故意，均不能遽以誣告罪
    論處，最高法院四十年度上字第八八號、四十三年度台上字第二五一號、四十六
    年度台上字第九二七號、五十五年度台上第八八八號分別著為判例以供參核。
三、公訴人認被告涉犯刑法之誣告罪，無非係以被告於偵查中之自白、告訴人丙○○
    、及證人胡俊安、胡俊羽、張智芬（八十九年偵字第一四八七號〔前丙○○等強
    盜案〕）之指訴、證述為其主要論據。惟訊據上訴人即被告（下稱被告）丁○○
    則堅決否認有誣告之犯行，並辯稱：告訴人確實有於雙方發生行車糾紛時，敲破
    其車窗玻璃，搶奪其所有之行動電話手機，渠遭搶行動電話手機則係事後為朋友
    乙○○在案發現場找回，當初向警方指稱遭搶之手機門號為Ｚ00000000
    0號，係因渠擁有多數手機之誤，渠並無虛構事實之誣告行為云云。
四、經查：
    (一)被告丁○○確曾於八十九年三月二十九日凌晨二時許，向基隆市警察局第四分
      局安樂分駐所指稱於八十九年三月二十八日二十時四十分在基隆市○○○街、
      麥金路口，遭丙○○強盜摩托羅拉行動電話手機一支等情。並於同日下午四時
      四十分許，於檢察官偵查中復指證丙○○強盜其0000000000號之行
      動電話手機。檢察官因之向台灣基隆地方法院申請羈押丙○○，經該院裁定准
      予羈押，致丙○○自八十九年三月二十九日，迄同年七月十八日以新台幣（下
      同）二萬元交保止，共遭羈押一百零九日。嗣丙○○所涉強盜罪嫌部分，承辦
      檢察官以因在丙○○於案發時所使用之計程車內並未查獲丁○○所有之行動電
      話，而向台灣大哥大股份有限公司調閱丁○○前揭指述行動電話門號之通聯記
      錄及國際行動電話裝置證號交互比對之結果，傳訊於八十九年三月二十八日案
      發後使用系爭電話之胡俊安，及其弟胡俊羽、女友張智芬，堪認丁○○所稱前
      揭行動電話在案發前之八十九年二月三日即在胡俊安持有中，是查無積極證據
      足認丙○○涉有強盜犯行而未予起訴，此經本院調閱前案卷證查明屬實（參台
      灣基隆地方法院檢察署八十九年度偵字第一四八七號卷、八十九年度聲押字第
      二七號卷），核先敘明。
    (二)被告所指遭丙○○強盜時，拖吊車上除被告外，尚有證人戊○○在場見聞，惟
      礙於戊○○係通緝犯而未致請求傳訊等情，業據被告具狀供陳在卷，而觀核證
      人即被告配偶甲○○於本院審訊中證稱：八十九年三月二十八日晚上，我先生
      跟戊○○開著拖車出去、及告訴人丙○○於前強盜案警訊時供稱：．．．對方
      車內下來兩個人，其中一人（偵字第一四八七號卷，第六頁），及本案本院審
      理時所稱：（為何原先說你只有一個人，後來才說有四個人，有何意見？）跟
      丁○○一樣，當時在我車上的賴先生被通緝，所以警訊才說只有我一個人云云
      （見本院九十年六月二十七日審理筆錄，第五頁）等情，堪信為真實。嗣本院
      傳訊證人戊○○到庭則證稱：（當天丁○○開一部拖車，在基隆市○○路、樂
      利三街交岔口，你有無跟他在一起？）有，當時有一部計程車闖紅燈，丁○○
      按喇叭，計程車裡一票人衝過來駕駛座，他們有拿鐵棍，敲破拖車玻璃，游先
      生東西被搶走了，他的手錶被搶走，還有大哥大，我下車他們就走了。．．．
      （他那時如何打電話給他太太？）用我的手機打的。．．．（當時為何都沒出
      面？）他們去分局時，因為我被通緝，所以沒有出面云云（見本院九十年六月
      八日訊問筆錄，第三至五頁），核與被告於前強盜案之警、偵訊筆錄所述之情
      節大致相符，因之被告是否確有虛構告訴人丙○○強盜之情事，已非無疑。
    (三)另前強盜案之承辦檢察官雖以在丙○○於案發時所使用之計程車內並未查獲丁○○所有之行動電話，並向台灣大哥大股份有限公司調閱丁○○指述遭強盜之
      0000000000號行動電話門號之通聯記錄及國際行動電話裝置證號交
      互比對之結果，傳訊於八十九年三月二十八日案發後仍使用系爭電話之胡俊安
      ，及其弟胡俊羽、女友張智芬，堪認丁○○所稱前揭行動電話在案發前之八十
      九年二月三日即在胡俊安持有中，而認被告指訴告訴人強盜等情，尚非可採。
      惟證人乙○○於原審及本院審訊時證稱：．．．我晚間十點到十點半，接到游
      太太電話，他說游（正義）的手錶、手機被搶，手受傷，要我拿健保卡、錢到
      警所，丁○○要我到現場找手機與手錶，我到現場，找了大約半個小時，是在
      路口旁邊的空地上找到被壓碎的手機，後來我回到警所，警員跟我說丁○○應
      該到醫院，我到長庚醫院急診室將健保卡、錢、手機拿給他。．．．丁○○說
      手機是他的云云（見原審卷，第四六頁；本院九十年六月八日訊問筆錄，第六
      頁），足見被告已經乙○○協助找回該手機，則衡情，若非被告於案發時，手
      機已遭告訴人以強制力取走，焉可能事後再請求乙○○回案發地尋找？乙○○
      又何得於現場路旁之空地上找到該丁○○所有之手機？益徵被告前指告訴人強
      盜等情，尚非全然無據。至被告前案所指0000000000號行動電話，
      在案發前之八十九年二月三日即在胡俊安持有之事實，質之被告丁○○於法院
      審理時始終堅稱係因其同時擁有不同門號之數支手機之誤，並提呈被告名義所
      有之0000000000、0000000000、0000000000
      號行動電話電信費收據（見原審卷，第三三、三五、三六頁）為證，而本院查
      核前開0000000000號行動電話門號所搭配過之手機（依國際行動電
      話裝置證號區分）（參台灣基隆地方法院檢察署八十九年度偵字第一四八七號
      卷〔前強盜案〕，第九三頁），則自八十八年十一月七日起至八十九年二月三
      日止，該門號共分別使用過七支不同之手機，另徵得被告所提呈之00000
      00000號行動電話門號亦曾搭配過該等七支不同手機中之四支，顯然其交
      互更換搭配手機之情形頻繁，即不無混淆、誤認之可能性，自不得執此遽為被
      告不利之認定。
    (四)被告於本案偵查時雖稱：我承認八十九年三月二十八日二十時四十分時，丙○○沒搶我行動電話，我卻向警局及檢察官告他搶奪，但他是有搶我的手錶，才
      會把我的手刮成疤痕之傷疤，因當時太凶惡了，我氣不過才誣告他云云，然查
      被告手機嗣後已經由乙○○協助找回，而回復被告所有，誠如前述，故陳稱丙○○沒搶我的行動電話，並非即意指丙○○自始至終未搶奪被告之手機。況且
      ，於前案警訊筆錄製作時，乙○○尚未幫忙找回遭搶之行動電話，而俟檢察官
      訊問時，其未將乙○○協助找回手機之事實，向承辦檢察官陳明，雖有可議，
      惟手機找回之前，確曾遭告訴人以強制力取走，即無礙於丙○○曾搶走被告手
      機之客觀事實認定。準此，被告丁○○上開申告內容顯非出於憑空捏造，後雖
      缺乏積極證據足證告訴人有該強盜犯行，惟此時既有合理之懷疑，其提請司法
      檢察機關判明，揆諸前揭判例之旨，自難令負誣告罪責。
五、綜上所述，公訴人認被告所涉誣告罪犯行，因核其所舉事證尚無法認被告確有虛
    構事實或行誣告之情事，自難由本院遽以前揭罪名相繩，此外復查無其他積極證
    據足資証明被告誣告之犯行，原審疏未詳查，而予以論罪科刑，於法即有未合，
    上訴人上訴意旨執此指摘原判決不當，為有理由；檢察官循告訴人所請上訴意旨
    認量刑過輕，則無理由，應由本院予以撤銷改判，另諭知被告無罪之判決，以免
    冤抑。
據上論斷，應依刑事訴訟法第三百六十九條第一項前段、第三百六十四條、第三百零
一條第一項，判決如主文。
本案經檢察官鄭龍照到庭執行職務。
中    華    民    國    九十    年       七       月       十一       日
                              臺灣高等法院刑事第十庭
                                  審判長法  官  黃  金  富
                                        法  官  周  盈  文
                                        法  官  林  銓  正
右正本證明與原本無異。
如不服本判決應於收受送達後十日內向本院提出上訴書狀，其未敘述上訴之理由者並
得於提起上訴後十日內向本院補提理由書（均須按他造當事人之人數附繕本）。
                                        書記官  江  采  廷
中    華    民    國    九十    年        七      月       十二       日


司法院資訊處製作；財團法人民間司法改革基金會備份。
